臺灣臺中地方法院刑事判決
111年度易字第333號
聲  請  人  臺灣臺中地方檢察署檢察官
被      告  陳佑誠



上列被告因侵占案件，經檢察官聲請簡易判決處刑（110 年度偵
字第38807 號），本院豐原簡易庭認不得逕以簡易判決處刑（原
案號：111 年度豐簡字第70號），改以通常程序審理，本院判決
如下：
    主  文
陳佑誠無罪。
    理  由
一、聲請簡易判決處刑意旨略以：被告陳佑誠在臺中市○○區○○路
    0000號經營中古車商，緣京喜汽車商行負責人葉羽睿陪同友
    人廖本昭於民國109 年11月間某日，前往陳佑誠之車行買車
    ，葉羽睿隨身攜帶其車行所有之AYB-1739號（移送書誤載為
    1973）車牌2 面，不慎將車牌遺落在該處，詎陳佑誠竟意圖
    為自己不法之所有，予以侵占入己，並懸掛在其所有之原車
    牌號碼000-0000號自用小客車上，葉羽睿於109 年12月18日
    向臺中市政府警察局大雅分駐所報案車牌遺失，嗣經警發現
    原車牌號碼000-0000號自用小客車懸掛上開遺失車牌，循線
    查獲上情。因認被告涉犯刑法第337 條之侵占遺失物罪嫌。
二、按犯罪事實應依證據認定之，無證據不得認定犯罪事實；不
    能證明被告犯罪者，應諭知無罪之判決，刑事訴訟法第154
    條第2 項、第301 條第1 項分別定有明文。又刑事訴訟法第
    161 條第1 項規定：檢察官就被告犯罪事實，應負舉證責任
    ，並指出證明之方法。因此，檢察官對於起訴之犯罪事實，
    應負提出證據及說服之實質舉證責任。倘其所提出之證據，
    不足為被告有罪之積極證明，或其指出證明之方法，無從說
    服法院以形成被告有罪之心證，基於無罪推定之原則，自應
    為被告無罪判決之諭知（最高法院92年台上字第128 號判例
    要旨參照）。而認定犯罪事實所憑之證據，雖不以直接證據
    為限，間接證據亦包括在內，然而無論直接證據或間接證據
    ，其為訴訟上之證明，須於通常一般之人均不致有所懷疑，
    而得確信其為真實之程度者，始得據為有罪之認定，倘其證
    明尚未達到此一程度，而有合理之懷疑存在，而無從使事實
    審法院得有罪之確信時，即應由法院為諭知被告無罪之判決
    （最高法院76年台上字第4986號判例參照）。
三、聲請簡易判決處刑意旨認被告涉犯上開侵占遺失物犯行，無
    非以被告於警詢之供述、證人葉羽睿、廖本昭於警詢及偵查
    中之證述、員警職務報告、車籍資料、懸掛前揭車牌之原車
    牌號碼000-0000號自用小客車照片等為論據。訊據被告固坦
    承其所有之原車牌號碼000-0000號自用小客車曾懸掛號碼AY
    B-1739號車牌2 面之事實，惟否認有何侵占之犯意，辯稱：
    廖本昭跟我買車，廖本昭、葉羽睿帶車牌來我確實不知道，
    是否因為他們疏失鎖錯車，且那台車放路邊那麼久，我也沒
    有使用的意圖；車牌確實是我鎖的，但我自己車蠻多的，（
    改口）車牌我沒有鎖；109 年10、11月間，廖本昭他們已經
    購買將車開回，之後才辦過戶，這台車也是無牌車，後來廖
    本昭我有跟他私底下詢問，廖本昭有跟我承認車牌是他鎖的
    ，彼此間誤會一場等語。經查：
㈠、證人廖本昭與葉羽睿於同年11月間至被告之車廠，向被告買
    車；為了試車，要移動車輛，且避免未懸掛車牌行駛小客車
    在路上比較麻煩，廖本昭借螺絲起子去鎖車牌，嗣因疏忽，
    未再將該車牌取下等情，業據證人廖本昭於本院審理中詰證
    屬實（本院易字第333 號卷〔下稱本院卷〕第57至63頁）。核
    與被告前揭所辯相符，則被告是否有為自己不法所有之侵占
    意圖，實有疑義。
㈡、又證人廖本昭於本院審理中詰證稱：被告覺得他沒有掛（車
    牌），我們也覺得我們沒有掛，因為時間有點久有點模糊，
    我突然想到我那時確實有去跟他們借過螺絲起子，那應該是
    我不小心鎖上去的，當時的情況我也忘記了；是那次開庭（
    指110 年12月29日偵查庭）之後我們回去討論事情的真相是
    如何，然後我慢慢勾勒出一些模糊的情況，當下是有跟他們
    借螺絲起子去鎖車牌等語（見本院卷第60頁）。核與廖本昭
    於111 年3 月21日陳報本院：本人與葉羽睿先生為合夥股東
    關係，在此案件中陰錯陽差，將車牌鎖至陳佑誠之車上，因
    時間久遠，記憶模糊，造成雙方之誤會等語相符（見本院卷
    第31頁）。互核堪認本件係因廖本昭向被告買車，為了試車
    又為避免未懸掛車牌引來麻煩，始會借螺絲起子將葉羽睿攜
    來之前開車牌鎖至被告所有之小客車上。據此實難認被告有
    何侵占之犯意及犯行。
㈢、本件即使是被告將上開車牌鎖至原車牌號碼000-0000號之自
    用小客車上，惟被告於警詢時辯稱：我們公司原本就有一個
    紙箱是放拆下來的車牌的，我是從裡面拿其中兩面裝上去；
    因車輛行駛在路上要掛車牌，有可能是我沒查證掛錯，或是
    葉羽睿當時來買車時不小心掛錯，因為我倆有交易過同款國
    瑞車輛等語（偵卷第11至13頁），而被告經營之中豐汽車修
    配廠兼營中古車買賣，被告誤取車牌掛在待售之小客車上，
    衡情亦非無可能。則更難認被告有侵占之犯意及犯行。　　
四、綜上所述，本件犯罪事實依檢察官所舉前開事證，經綜合評
    價之結果，認尚未達於通常一般之人均不致有所懷疑，而得
    確信被告確有侵占遺失物犯行，本院尚無從形成有罪確信之
    心證。此外復查無其他積極證據足資證明被告涉有聲請簡易
    判決處刑意旨所指之侵占遺失物犯行，揆諸前揭法律規定及
    判決意旨，自應為被告無罪之諭知。
據上論斷，應依刑事訴訟法第452 條、第301 條第1 項前段，判
決如主文。
本案經檢察官許景森聲請簡易判決處刑，檢察官陳怡廷、謝道明
到庭執行職務。
中　　華　　民　　國　　111 　年　　11　　月　　9 　　日
                  刑事第三庭  法  官  陳建宇 
以上正本證明與原本無異。
如不服本判決應於收受送達後20日內向本院提出上訴書狀，並應
敘述具體理由；其未敘述上訴之理由者，應於上訴期間屆滿後20
日內向本院補提理由書（均須按他造當事人之人數附繕本）「切
勿逕送上級法院」。
告訴人或被害人如不服判決，應備理由具狀向檢察官請求上訴，
上訴期間之計算，以檢察官收受判決正本之日起算。
                        　　　書記官  黃筠婷
中　　華　　民　　國　　111 　年　　11　　月　　9 　　日